【裁判字號】    92,上重更(一),28
【裁判日期】    920730
【裁判案由】    毒品危害防制條例等
【裁判全文】
臺灣高等法院刑事判決                        九十二年度上重更(一)字第二八號
    上  訴  人  臺灣臺北地方法院檢察署檢察官
    上  訴  人  甲○○
    即  被  告
    選任辯護人  金志雄律師
    上  訴  人  丁○○
    即  被  告
    選任辯護人  蔡宏修律師
    上  訴  人  丙○○
    即  被  告
    選任辯護人  丁中原律師
                方文君律師
右上訴人等因被告等違反毒品危害防制條例等案件，不服臺灣臺北地方法院九十年度
重訴字第七號，中華民國九十一年四月一日第一審判決（起訴案號：臺灣臺北地方法
院檢察署九十年度偵字第三八八五號）提起上訴，本院判決後經最高法院第一次發回
更審，本院判決如左：
    主  文
原判決撤銷。
甲○○共同連續販賣第一級毒品，處無期徒刑，褫奪公權終身；扣案如附表一編號一
所示之第一級毒品海洛因沒收銷燬、如附表一編號二、三、七、八、九所示之物、附
表二所示之物均沒收，如全部或一部不能沒收時，追徵其價額或以其財產抵償，扣案
之新臺幣貳佰肆拾玖萬陸仟元、偽造之新臺幣千元券張均沒收。又未經許可，寄藏
手槍，處有期徒刑捌年，併科罰金新臺幣佰萬元，罰金如易服勞役，以罰金總額與
陸個月之日數比例折算，扣案如附表一編號四、五所示之手槍貳支、附表一編號六所
示之子彈拾捌顆及彈匣肆個，均沒收；應執行無期徒刑，併科罰金新臺幣佰萬元
，罰金如易服勞役，以罰金總額與陸個月之日數比例折算，褫奪公權終身；扣案如附
表一編號一所示之第一級毒品海洛因沒收銷燬、如附表一編號二、三、七、八、九所
示之物、附表二所示之物均沒收，如全部或一部不能沒收時，追徵其價額或以其財產
抵償。扣案之新臺幣貳佰肆拾玖萬陸仟元、偽造之新臺幣千元券張及扣案如附表一
編號四、五所示之手槍貳支、附表一編號六所示之子彈參拾捌顆及彈匣肆個，均沒收
。
丁○○、丙○○均無罪。
    事  實
一、甲○○（原名段文湘）於民國（下同）八十七、八十八年間，在澳門地區結識綽
    號「坤董」（真實姓名、年籍均不詳）之成年男子，並曾受其資助。八十八年十
    一月間，「坤董」在大陸地區○○○○○甲○○在臺灣地區代為租屋使用，並經
    由某不詳之成年男子交付現金新臺幣（下同）五十萬元與甲○○，甲○○遂以其
    妻蔡詠羚名義承租臺北市○○區○○路三段二七二號二樓房屋，嗣因「坤董」始
    終未返臺，甲○○復於八十九年六月間將該屋借予不知情之友人丁○○、丙○○
    翔仍保留房間乙間使用，至八十九年十一月二十四日租期屆滿後，由丁○○續租
    該屋（八十九年十二月五日簽約），該房間仍由甲○○繼續使用。至八十九年十
    二月七日上午六時許，「坤董」囑由某不詳之成年男子，將第一級毒品海洛因磚
    二百三十六塊（每塊重約三百五十公克，其中乙塊已碎裂）、美國貝瑞塔（ＢＥ
    ＲＥＴＴＡ）製九釐米制式半自動手槍乙支（槍枝管制編號000000000
    0號）、以色列ＩＭＩ製九釐米制式半自動手槍乙支（槍枝管制編號：0000
    000000號）、九釐米制式子彈五十顆、及手槍之主要組成零件彈匣四個、
    連同防止毒品潮濕之乾燥劑、及包裝、分裝毒品之磅秤、旅行袋、手提袋、膠帶
    、手套、夾鏈袋、及行動電話易付卡晶片乙張等物，以紙箱五只分裝密封，在臺
    北市○○○路○段國防醫學中心對面巷道內交付甲○○，甲○○遂依「坤董」指
    示，將該等物品放置於前開臺北市○○區○○路三段七五巷二七二號二樓其使用
    之房間內，稍後甲○○依「坤董」電話通知開啟紙箱察看時，已知悉該等物品均
    為海洛因磚及手槍、子彈，惟仍與「坤董」基於共同之犯意聯絡，共同持有上開
    海洛因磚及包裝、分裝用品等物，並同時未經許可，允諾替「坤董」保管上開手
    槍二支、子彈五十顆、及彈匣四個等物而予寄藏，且以上開行動電話易付卡晶片
    與「坤董」聯絡之用，甲○○並將碎裂之海洛因中少許受潮部分刮除丟棄及換裝
    部分紙箱。至九十年一月一日，丁○○、丙○○二人因丙○○之母準備來臺，另
    由丙○○出面承租臺北縣汐止市○○街七六號一樓（含地下室至三樓）瓏山林社
    區○○居住○甲○○即向丁○○借得該處一樓房間乙間使用，並於九十年一月上
    旬某日，獨自將上開海洛因磚及手槍、子彈、彈匣等物搬移至該處藏置，其餘部
    分物品則仍藏置於前開康寧街房屋之房間內。嗣後「坤董」多次以電話指示甲○○將海洛因樣品交付不詳之買主，甲○○明知「坤董」係欲販賣海洛因營利，竟
    仍與「坤董」共同基於營利之概括犯意，自九十年一月上旬某日起至同年二月二
    十二日前止，聽從「坤董」之指示，利用車輛定點轉手之方式，連續五次在臺北
    市○○○○道、臺北市中正區○○○路○段、臺北市○○區○○路三段附近某處
    等地，將少許數量不詳之海洛因作為樣品交付不詳姓名之買主，其詳細之交付方
    式為甲○○自碎裂之海洛因磚處取得少許數量不詳之樣品，藏置於其所駕駛之車
    牌號碼ＤＱ－三八六七號小客車駕駛座踏墊下，按照指定之時間將車駛至指定地
    點停放，留下鑰匙後離去，約半小時後返回，該等不詳之買主即趁機取走海洛因
    樣品。至九十年一月二十二日「坤董」又經由該不詳之成年男子在臺北市○○○
    路○段、延吉街口交付現金二百五十萬元與甲○○，囑咐甲○○代購汽車兩輛預
    備以相同方式販賣海洛因使用，惟該男子實際交付與甲○○之金額為二百四十九
    萬六千元及偽造之新臺幣千元券三張。嗣經法務部調查局北部地區機動工作組人
    員於九十年二月二十四日上午十時許，在臺北縣汐止市○○街七六號一樓，拘提
    丁○○、丙○○到案，並在該址搜索查扣得如附表一所示之海洛因、手槍、子彈
    （含彈匣，子彈五十顆於鑑驗時試射十二顆），及「坤董」、甲○○所有裝運毒
    品之手提袋、封箱膠帶、紙箱等物，旋又至臺北市○○區○○路三段七五巷二七
    二號二樓搜索扣得「坤董」及甲○○所有如附表二所示保存、裝運及分裝毒品所
    用之乾燥劑、手套、夾鏈袋、磅秤等物，再於同日中午十二時四十分許，在臺北
    市○○區○○街東湖國小前拘提甲○○到案，並在甲○○所駕駛之ＤＱ－三八六
    七號車內查扣得「坤董」交付與甲○○之現金二百四十九萬六千元及偽造之新臺
    幣千元券三張，及在臺北縣汐止市○○街一一八巷二二號三樓甲○○住處扣得其
    所有之鑰匙二付。
二、案經法務部調查局北部地區機動工作組報告臺灣臺北地方法院檢察署檢察官偵查
    起訴。
    理  由
壹、有罪部分即被告甲○○部分：
一、查上訴人即被告甲○○雖於本院前審指稱檢察官上訴逾期，然原審判決係九十一
    年四月十五日送達臺灣臺北地方法院檢察署檢察官收受，檢察官於同年四月二十
    三日提起上訴，有送達證書及上訴函件可稽（原審卷(二)第二七六頁、本院上重訴
    卷第一八頁），並未逾越十日之上訴期間，被告甲○○此部分所指，顯有誤會，
    應先敘明。
二、訊據被告甲○○固坦承其於右揭時、地與「坤董」共同持有扣案海洛因、寄藏扣
    案槍彈，並連續五次受「坤董」指示交付海洛因樣品予買主，並交付二百四十九
    萬六千元及偽造之新臺幣千元券三張之款項為代購兩輛汽車備用等情，惟辯稱略
    以：「於法務部調查局接受詢問時有遭到脅迫而為不實自白，事實上伊一開始並
    不知道「坤董」交付之物品為海洛因與槍、彈，交付樣品僅係買賣雙方接洽之過
    程，供買方察看後決定是否購買，並無售出之販賣既遂行為」云云。經查：
(一)、按被告之自白，非出於強暴、脅迫、利誘、詐欺、疲勞訊問、違法羈押或其他不
    正之方法，且與事實相符者，得為證據，刑法第一百五十六條第一項定有明文。
    被告甲○○雖辯稱：「於接受法務部調查局人員詢問時，因有人表示你要是不配
    合的話，就將你全家大小抓來關等語，係受到脅迫才為不實供述」云云。然本件
    並未採信被告甲○○於調查局之自白作為認定犯罪事實依據（詳如後述），且被
    告甲○○於法務部調查局之偵訊錄影帶，經原審調取後會同被告、選任辯護人等
    勘驗結果（見原審九十年九月五日勘驗筆錄，其中「被告」係指甲○○，以下另
    含當庭各該當事人表達之意見），可以認定有關被告甲○○指稱曾遭法務部調查
    局人員以「你要是不配合的話，就將你全家大小抓來關」等脅迫言語乙節，僅係
    被告片面供述，尚乏其他積極證據以資證明，自難採信，該勘驗情形如下：
１、錄影開始時間九十年二月二十四日下午二時四十六分，被告由兩位制服憲兵帶入
    偵訊室，旁邊有調查員討論聲音（被告起稱之前我曾在另外一個房間，有調查員
    跟我說你要是不配合的話，就將你全家大小抓來關。）
２、被告有喝水，被告向調查員說我會配合，左下角有調查員拿數個紙箱進來擺放。
３、被告於二點五十分起身上廁所，畫面停在制服憲兵。第三位制服憲兵進來，被告
    向調查員要煙，調查員給被告煙。調查員與被告聊到岳母住院之事。被告簽名（
    法官問：簽何名？被告答：沒有印象。法官問：現在在做什麼你記得嗎？被告答
    ：不記得）一直都有三位制服憲兵在查，中間有調查員進來，但沒有直接和被告
    接觸。二時五十七分被告主動問調查員你們查多久，調查員沒有回答。二時五十
    八分開始訊問，調查員叫被告自己想清楚，怎樣對你最有利，你有什麼話有先講
    ，調查員向被告曉以大義說只要不是死刑都有機會，希望被告配合偵訊（被告抽
    第二根煙）。
４、調查員向被告說你願不願意談談這一對丁○○、丙○○，他中間代價是怎樣。被
    告答他們都不知道房間裡放什麼東西。他們大概知道是違禁品，我叫他們幫我租
    房子而已。調查員此時一直向被告說如果丁○○和丙○○不知道，我希望你坦白
    講，這實在不合常情，而且我們採了一天的指紋，這些都沒有問題，上面如果有
    他們的指紋也一定跑不掉（被告丁○○起稱：我們在康寧路時並沒有鑰匙）被告
    稱只跟丁○○是朋友。三點○四分有電話進來，調查員接電話。三點○五分三十
    秒回答記者問題。調查員問被告與丁○○認識多久？被告答一年多。調查員再度
    向被告曉以大義，談到小孩的前途等，希望被告坦坦白白、老老實實，不要考慮
    什麼利害關係，要被告一定要面對，告訴被告如果老實陳述，檢察官可從輕量刑
    ，到了這種程度，你自己也知道一定迴避不掉，你越否認越糟糕，對你越不利，
    三時十五分有調查員進入，中斷偵訊（法官問：現在在做什麼？被告答：照相）
    。
５、三時十三分再度開始偵訊，調查員問被告將房子讓雙陳住是否有收租金，被告答
    沒有。調查員問被告他們住進去時毒品是否已在裡面？被告答還沒有。（法官問
    被告：調查員是否有刑求？被告答：沒有，但是有給我言語上的壓迫。）調查員
    ：你放東西進去，你知不知道？被告：起先不知道。調：你搬進去的時候他有沒
    有進去看。被：沒有。調：他有沒有向你要錢？要多少錢？被：他沒有向我要錢
    ，我有給他大概一個月三十萬。（三時十八分又有人進來，中斷偵訊約三十秒）
    三點十九分開始製作筆錄，調查員告知被告權利。（辯護人起稱：十二點四十分
    逮捕被告，一點三十分到二點三十分是解送被告到北機組的時間，錄影開始時間
    為二時四十六分，所以二點半到二點四十六分這十六分鐘的時間，這十六分鐘我
    不曉得我的當事人到那裡去了，如果三點十九分始告知權利，前面應該算是閒聊
    。公訴人起稱：任何偵訊都需要準備，中間的十六分鐘在另一個房間應是等待偵
    訊，二點四十六分開始錄影時，被告的神情很自然，完全告不出來有任何脅迫或
    刑求之情形，且被告主動向調查員要煙、喝水、要求打開手銬）。
６、調查員告知逮捕程序，被告說我要請律師來。調：是否看過拘票？被告點頭。調
    ：對拘提法定程序有無意見？被：把我車子砸了。調查員說待會給你陳述。被告
    猶豫三十秒（不語），調查員說若無意見，我就記下去。被告點頭（被告起稱：
    我沒有點頭。法官重播該段落，被告確實有點頭）。三點三十四分被告電話響起
    ，調查員問要不要接，被告說要，調查員說還是不要，抱歉。
７、調：陳氏夫婦房間裡的東西都是你的嗎？被：是我帶進去的。三時二十八分調查
    員向被告說如果你合作，檢察官下手會比較輕。調查員向被告告知法律規定得減
    輕其刑。（快轉至三時三十八分）調：你如果只負責保管，這樣講得過去嗎？我
    剛才還和檢察官講我想你大概會合作。三點四十分有一個穿紅衣服的調查員進入
    ，站在被告旁邊拿出紙箱說這是在康寧路他們家扣的只有包裝箱，並馬上回頭對
    被告說你一個月給丁○○多少錢？被告看了一眼說一個月三十萬元。調：如何給
    ？被：給現金。（被告丁○○起稱：該穿紅衣的人，就是砸段車的人，他的手有
    受傷。）段檢視紙箱的封條，證實沒有破損，調查員當被告之面當場打開紙箱。
８、（快轉至三點五十分）調：律師叫什麼名字？被：金志雄。
９、（快轉至三點五十六分）金律師到場。（辯護人起稱：我質疑的有兩點，第一點
    是逮捕的過程。第二點是查扣的錢是在被告車上扣得，不是在被告中山街的家中
    所扣。公訴人起稱：大部分是在車上扣得，一部分是在他家扣得，包括偽鈔部分
    。且被告的車子當時是停在被告家裡的停車場，就一般人的觀念來說就是在家裡
    。且在偵卷三三八五號第一○七頁就此部分已重新確認過）。
１０、（快轉至四點○六分）當時在清點扣案物，被告與律師在談話。律師稱現在就算
    是檢察官偵訊時，我也可以說話。你們在搜索時為何不讓被告接電話，將電話切
    斷，搜索時應讓律師到場。（四點○八分，律師質疑逮捕過程，質疑約三十秒繼
    續偵訊）。四點○九分，律師向被告要電話。（公訴人起稱：法律規定審判中之
    辯護人得於搜索中在場，偵查中並未規定，法無明文。何況規定是得在場，並非
    打電話關切，我們將電話切斷，就搜索來說是必要的）。
、（快轉至四點十二分）當時被告蹺著腿接受偵訊，畫面上亦有制服憲兵在場。
、（快轉至四時十六分）被告與辯護人交談（法官問：談何事？辯：逮捕過程，車
    子被砸的事）。
、（快轉至四時二十一分）當時律師在看一份文件。（法官問：在看什麼？辯：筆
    錄是否與事實相符）。
、換第二捲錄影帶，時間為九十年二月二十四日二十時五十分，當時被告在製作扣
    押物清冊。
、（快轉至八時五十四分）被告未在場（法官問：被告呢？辯護人答：上廁所）。
、（快轉至九時○○分）調查員正在製作筆錄（法官問辯護人：直至錄影帶結束
    時，你都在場嗎？辯護人金答：是）。
、（以下為金辯護人當庭補充偵訊時與調查員之問答）辯：如何認定在車上扣得的
    錢是犯罪所得？調：如果你要質疑的話，我們就再抄一次。辯：為何砸被告的車
    ？調：很抱歉，因為在被告家中有搜到槍枝，我們怕會受傷，所以才這會這樣做
    。
、辯護人湯起稱：我們希望能看到段說有交一百五十萬元給丁○○的畫面，但是自
    金律師到庭後調查員與被告段間就無問答的畫面。
、以上過程攝影機方向均在被告右側，並未變換角度拍攝，亦無明顯剪接情形。
(二)、有關被告甲○○如何自「坤董」處取得扣案海洛因、槍彈與交付海洛因樣品之經
    過，業據其於偵查、原審、及本院歷次審理時自白不諱，並有扣案如附表一、二
    所示之海洛因、手槍、子彈、彈匣、乾燥劑、及包裝、分裝毒品之磅秤、旅行袋
    、手提袋、膠帶、手套、夾鏈袋、紙箱等物，及搜索扣押證明筆錄、扣押清冊可
    稽；又本件查獲經過情形，復經證人即法務部調查局北部地區機動工作組承辦人
    員段忠民於原審證述綦詳。另扣案海洛因磚外包裝袋上，經採得潛伏指紋一枚比
    對後，認與被告甲○○之左拇指指紋相同，有法務部調查局九十年三月七日（九
    ○）陸（二）字第九○一三三一一二號鑑定通知書在卷可查（偵查卷第二一六頁
    ）；該扣案之毒品，經送請鑑定結果，均含有第一級毒品海洛因成分，合計淨重
    共八一點四九六三九公斤，純度百分之八二點四一，純質淨重為六七點一六一一
    八公斤，亦有法務部調查局九十年三月十四日（九○）陸（一）字第九○一三三
    六一五八號鑑定通知書足憑（偵查卷第一六六頁）；前開手槍及子彈經送鑑定結
    果：「一、送鑑制式手槍貳枝：(一)壹枝（槍枝管制編號：0000000000
    號）認係以色列ＩＭＩ廠製口徑九釐米制式半自動手槍，槍身上有『ＳＡＭＳＯ
    ＮＦ』標記及『ＭＡＤＥＩＮＩＳＲＥＡＬＨ３』等字樣，槍管內具六條右旋來
    復線，槍號為『○○一五０九』，機械性能良好，認具殺傷力。(二)壹枝（槍枝管
    制編號0000000000號）認係貝瑞塔美國廠製MOD.92FS CENTURION 口
    徑九釐米制式半自動手槍，槍管內具六條右旋來復線，槍號磨滅．．．機械性能
    良好，認具殺傷力。二、送鑑子彈伍拾顆，認均係口徑九釐米制式子彈，可供上
    述槍枝裝填發射（試射壹拾貳顆），均認具殺傷力」，亦有內政部警政署刑事警
    察局九十年三月十五日刑鑑字第二九二○○號鑑驗通知書在卷足憑（原審卷(一)第
    三七頁）。此外，復有毒品初步鑑驗報告單、車籍作業系統—查詢認可資料、房
    屋租賃契約書、記事字條三張、照片六張可參；另被告甲○○之尿液經鑑定結果
    ，嗎啡及甲基安非他命均為陰性反應，亦有法務部調查局鑑定通知書在卷可按（
    偵查卷第二一八頁），足徵被告甲○○本身無施用海洛因犯行（海洛因經施用進
    入人體會代謝成嗎啡，故有無施用海洛因係檢驗尿液中有無嗎啡陽性反應），扣
    案海洛因確非其本身施用之物；又扣案之現金二百四十九萬六千元及偽造千元券
    三張均係在被告甲○○所駕駛之小客車內查獲，業經證人段忠民證述屬實（原審
    卷(一)第二○八頁），核與被告甲○○供稱係九十年二月二十二日收受該筆款項，
    全數放置車尚未及使用即遭查獲等情節，尚屬吻合；另本件僅扣押物清冊編號五
    十五號之海洛因係碎裂散裝之海洛因，其餘均為未經刮除完整包裝之海洛因塊，
    亦與被告甲○○供述其僅刮除少許受潮之海洛因丟棄、並採取少量海洛因作為樣
    品交付、其餘毒品並未處理等情，並無扞格。綜合上開事證，堪認被告甲○○此
    部分之自白應與事實相符。
(三)、至被告甲○○雖以其於九十一年二月二十三日另自其在美商花旗銀行臺北分行之
    帳戶內提領現金十萬元，有該銀行之往來明細可考（本院上重訴卷第一八八頁）
    ，辯稱：「如扣案之款項係伊販賣毒品所得，其儘可予以花用，又何需另行提領
    存款使用」云云。惟查，被告業已自承上開款項係「坤董」要伊購買二部汽車，
    則衡量事實欄所記載之本件被查獲之毒品數量與扣案紙箱包裝，及【「坤董」多
    次以電話指示甲○○將海洛因樣品交付不詳之買主，甲○○明知「坤董」係欲販
    賣海洛因營利，竟仍與「坤董」共同基於營利之概括犯意，自九十年一月上旬某
    日起至同年二月二十二日前止，聽從「坤董」之指示，利用車輛定點轉手之方式
    ，連續五次在臺北市○○○○道、臺北市中正區○○○路○段、臺北市○○區○○路三段附近某處等地，將少許數量不詳之海洛因作為樣品交付不詳姓名之買主
    ，其詳細之交付方式為甲○○自碎裂之海洛因磚處取得少許數量不詳之樣品，藏
    置於其所駕駛之車牌號碼ＤＱ－三八六七號小客車駕駛座踏墊下，按照指定之時
    間將車駛至指定地點停放，留下鑰匙後離去，約半小時後返回，該等不詳之買主
    即趁機取走海洛因樣品】等情狀，均勘認定該款所擬購之汽車二輛，為供販賣海
    洛因所預備之物，且係被告持有中屬被告與「坤董」所有，依據刑法第三十八條
    第一項第二款、第三項規定應予以沒收。
(四)、按毒品危害防制條例第四條第一、二項所謂販賣行為，不以販入後復行賣出為必
    要，祇要以營利意思之為目的，而有販入或賣出二者其一之行為，即足構成；行
    為人持有第一級或第二級毒品，有以主觀上營利售賣意圖而販入第一級或第二級
    毒品，其雖未及賣出，仍應論以販賣第一級或第二級毒品罪既遂罪責。查被告甲○○基於販賣營利之犯意，先後多次已將部分海洛因交付予各買主，並取得鉅額
    報酬，不論其交付數量多寡及該等海洛因是否供買受人試用之樣品，其等均屬被
    告甲○○基於販賣營利之意思所交付之第一級毒品海洛因，依上開說明，核屬販
    賣第一級海洛因既遂甚明。
(五)、被告甲○○嗣後雖供稱「坤董」即係曾經營泰煌餐廳有限公司之雷嘉樑，經查亦
    確有雷嘉樑其人曾擔任泰煌餐廳有限公司之股東，且被告於原審雖聲請對之拘提
    ，惟雷嘉樑於八十年七月三十一日出境後迄今未返（原審第三二四頁出境查詢表
    ），自無從拘提，此外，並無任何確切事證足以證明被告甲○○所指之「坤董」
    即係雷嘉樑，而被告於本件亦自陳因誤以共同被告丁○○報警而指其為共犯拖其
    下水之情形，是其所指陳之「坤董」是否係出境未返十年之久之雷嘉樑，仍有疑
    義，自難僅憑被告所陳而認定之，附此敘明。
(六)、綜上，被告甲○○販賣海洛因、寄藏槍彈之犯罪事證明確，應依法論科。
三、論罪科刑部分：
(一)、查海洛因係毒品危害防制條例第二條第二項第一款所明定之第一級毒品，是核被
    告甲○○所為，係犯同條例第四條第一項之販賣第一級毒品罪、槍砲彈藥刀械管
    制條例第七條第四項之寄藏手槍罪、同條例第十二條第四項之寄藏子彈罪。被告
    甲○○之前開多次販賣海洛因犯行，時間緊接，手段雷同，均係犯構成要件相同
    之罪名，顯係基於概括犯意反覆實施，自應依連續犯之規定以一罪論，惟因販賣
    第一級毒品罪之法定刑為死刑、無期徒刑，依法不得加重，故不予加重其刑。又
    被告甲○○持有第一級毒品之低度行為則為販賣之高度行為所吸收，不另論罪。
    被告甲○○就販賣海洛因部分之犯行，與「坤董」有共同犯意聯絡，分別由「坤
    董」實施聯絡買主及由被告甲○○實施交付毒品樣品等行為分擔，均屬共同正犯
    。至於被告所陳代「坤董」交付毒品及金錢與被告甲○○之不詳男子，對於其交
    付與被告甲○○之物品內容及用途是否知情，仍有可疑，尚不能證明與被告甲○○及「坤董」有共犯關係，一併敘明。關於扣案之手槍、子彈部分，公訴人雖認
    被告甲○○係犯持有罪名，然寄藏與持有，均係將物置於自己實力支配之下，僅
    寄藏必先有他人之持有行為，而後始為之受寄代藏而已，故寄藏之受人委託代為
    保管，其保管之本身，亦屬持有，不過，此之持有係受寄之當然結果，槍砲彈藥
    刀械管制條例第七條第四項係將「持有」與「寄藏」為分別之處罰規定，則單純
    之「持有」，固不包括「寄藏」，但「寄藏」之受人委託代為保管，其保管之本
    身所為之「持有」，既係「寄藏」之當然結果，法律上自宜僅就「寄藏」行為為
    包括之評價，不應另就「持有」予以論罪（最高法院七十四年臺上字第三四○○
    號判例意旨參照）。被告甲○○雖於法務部調查局供稱扣案槍、彈係「坤董」連
    同海洛因囑託他人交付予伊，目的在於提供伊防身之用，然此部分缺乏積極證據
    以實，且被告甲○○事後改稱上開槍、彈僅係代「坤董」保管，自應論以寄藏槍
    、彈之犯行，公訴意旨此部分自有誤會，然被告甲○○持有槍、彈之基本社會事
    實相同，自應逕論以寄藏罪責，並依法變更起訴法條。被告甲○○以一行為同時
    寄藏手槍兩支、子彈五十顆、彈匣四個，為想像競合犯，應從一重依寄藏手槍罪
    處斷。另被告甲○○所犯連續販賣第一級毒品罪與寄藏手槍罪二罪間，犯意各別
    ，犯罪構成要件亦不相同，應予分論併罰。至手槍係由槍管、槍身及彈匣等各零
    件組成，彈匣自屬手槍之一部分，而槍砲彈藥刀械管制條例第十三條之罪，其立
    法意旨係在防制不法分子利用化整為零方式，分批製造、販賣、運輸、持有、寄
    藏或意圖販賣而陳列槍砲、彈藥之主要組成零件，規避查覺及處置，再伺機加裝
    ，擁以自重。是行為人如持有手槍，而非另行持有該手槍以外之主要組成零件者
    ，即無論以持有槍彈主要組成零件罪之必要，此乃當然之解釋（九十二年度台上
    字第二六八八號判決發回要旨參照）。本案調查人員僅扣得手槍二支與屬手槍一
    部分之彈匣四個及子彈五十顆，並無屬其他另外手槍之主要組成零件彈匣等物，
    有扣押清冊、扣押物清單在卷可查，是依上開說明，自無須另就被告甲○○持有
    、寄藏彈匣乙節論以寄藏槍砲之主要組成零件罪，附此敘明。
(二)、原判決對被告甲○○予以論罪科刑，固非無見。惟查：、被告甲○○係未經許
    可無故寄藏手槍、子彈，原判決認被告係無故持有槍、彈而依持有罪名論科，其
    關於事實之認定及法律之適用亦均有未當。、原判決主文，先於販賣第一級毒
    品部分諭知扣案之海洛因沒收銷燬，然於定執行刑部分，又將海洛因連同其餘扣
    案物品一併諭知沒收，而未諭知「沒收銷毀」，前後亦屬矛盾。、原判決對被
    告甲○○持有手槍及子彈部分論以想像競合犯，惟據上論結欄又漏未引用刑法第
    五十五條作為論罪之依據，尚有未洽。、檢察官於起訴書具體求處被告甲○○
    死刑之極刑，原審雖依職權量處被告甲○○無期徒刑，然未敘明其量刑與檢察官
    求刑不同之理由，亦有未洽。被告甲○○提起上訴否認販賣海洛因既遂，檢察官
    上訴指稱被告甲○○另涉有私運毒品及槍、彈犯行，固均無理由（詳如後述），
    然原判決既有如上可議之處，自應將原判決關於被告甲○○部分予以撤銷改判。
(三)、爰審酌被告甲○○所持有、販賣之海洛因及寄藏之槍、彈數量龐大，足以嚴重危
    害社會治安，情節非輕，惟被告甲○○實際上僅交付五次海洛因，亦未使用扣案
    之槍、彈另犯重大罪刑，犯罪後坦承犯行，已有悔意，態度尚佳，及其素行、智
    識程度、生活狀況等一切情狀，分別量處如主文第二項所示之刑，並定應執行刑
    及罰金易服勞役之折算標準。另被告甲○○所犯販賣第一級毒品罪，依其犯罪性
    質，認有褫奪公權之必要，併宣告褫奪公權終身。至槍砲彈藥刀械管制條例第十
    九條關於犯第七條、第八條、第十條、第十一條、第十二條第一項至第三項之罪
    ，經判處有期徒刑者，應於刑之執行完畢或赦免後，令入勞動場所，強制工作，
    其期間為三年之規定，業於九十年十一月十四日修正刪除，自無再審酌應否宣告
    強制工作之必要，一併敘明。
(四)、扣案如附表一編號一所示之第一級毒品海洛因，應依毒品危害防制條例第十八條
    第一項前段規定沒收銷燬；如附表一編號二、三、七、八、九所示之物、附表二
    所示之物，分別為共犯「坤董」及被告甲○○所有之物，且為供犯販賣第一級
    毒品罪所用或因犯罪所得之物，均應依毒品危害防制條例第十九條第一項規定宣
    告沒收，並均諭知如全部或一部不能沒收時，追徵其價額或以其財產抵償。扣案
    之二百四十九萬六千元與偽造之新臺幣千元券三張，為共犯「坤董」與被告甲○○所有，預備供購汽車二輛以事實欄所載方式販賣毒品所用之物，而被告甲○○
    並未另行觸犯偽造貨幣或妨害國幣懲治條例罪責，應依刑法第三十八條第一項第
    二款、第三項規定沒收。扣案如附表一編號四、五所示之手槍二支、附表一編號
    六所示之子彈三十八顆及彈匣四個，均係違禁物，亦應依法宣告沒收。至於其餘
    扣案之子彈十二顆業經於鑑定時試射，已無殺傷力而非違禁物，無庸宣告沒收。
四、不另為無罪諭知部分：
(一)、公訴意旨另認：被告甲○○自「坤董」處收受之海洛因磚為三百塊（總重量約一
    百零五公斤），並自八十九年十二月底某日至九十年二月二十四日止，聽從「坤
    董」指示，利用車輛定點轉手之方式，先後在臺北市○○○○道、臺北市中正區
    ○○○路二段、臺北市○○區○○路三段附近某處等地，分別以不詳之價格，連
    續多次將毒品海洛因販賣予不詳姓名之人，共出貨約六十餘塊海洛因磚（每塊重
    量約為三百五十公克），重約二十餘公斤，而由「坤董」分三次給付被告甲○○
    ，每次各為一百五十萬元，共計獲得四百五十萬元之酬勞等情，因認被告甲○○
    涉犯販賣第一級毒品之罪嫌。經查：
１、檢察官認定被告甲○○有上開販賣海洛因等犯行，無非係以被告甲○○在法務部
    調查局及檢察官初次訊問時之自白為其主要之論據。經查，被告甲○○在法務部
    調查局及檢察官初次訊問時雖曾為上開自白，然隨後即否認有交付海洛因磚與他
    人之販賣犯行，辯稱僅交付少量海洛因樣品，亦非分三次收受四百五十萬元酬勞
    等語。
２、原審法院調取被告甲○○於案發當初即九十年二月二十四日在法務部調查局訊問
    時之錄影帶勘驗結果（原審卷(一)第二六三頁、第三三一頁），固可認為被告甲○○於法務部調查局偵訊時所為之自白尚非出於強暴、脅迫、利誘、詐欺或其他不
    正方法，而具有任意性，惟仍應調查有無補強證據查明被告甲○○之上開自白是
    否確與事實相符而具有證明能力，自不得僅憑該自白作為唯一之犯罪證據。
３、被告甲○○於法務部調查局中曾自白於「八十九年十一月初」至大陸珠海與「坤
    董」碰面云云（偵查卷第一一頁），然被告甲○○在該段期間附近，僅在八十九
    年十月二十四日至同年二十七日、及同年十一月二十三日至二十四日有出境紀錄
    ，其餘並無在八十九年十一月初出境之紀錄，有被告甲○○之國人出境資料整批
    查詢名單、內政部警政署入出境管理局九十二年六月五日境信昌字第○九二○○
    六二三二九號函附出入境紀錄在卷可稽（原審卷(二)第七五頁、本院更一卷第五五
    、五六頁），則被告甲○○在調查局中之自白內容已非與事實完全相符。
４、被告甲○○雖自白「已經交貨八次，共出貨三十餘對（六十餘塊）海洛因磚」等
    語（偵查卷第一四頁、第七○頁），則按被告甲○○之自白內容以觀，其在兩個
    月內已交付海洛因磚與買主八次，交貨之次數甚為頻繁；又法務部調查局係九十
    年一月三日接獲化名「小吳」檢舉被告涉嫌走私販賣海洛因，調查局人員並自九
    十年一月初起對被告實施密集跟監及電話監聽，有本院前審向臺灣臺北地方法院
    檢察署調取之九十年度他字第二二○號影印卷所附之調查筆錄、法務部調查局北
    部地區機動工作組之函件多件、及通訊監察聲請書可按，並經證人即調查員段忠
    民證述在卷（原審卷(一)第二一一頁），設若被告甲○○有多次交付海洛因磚與買
    主之犯行，似應為實施跟監及監聽之調查局人員察覺；然而本案除經拘提被告甲○○到案後並扣得前述之毒品、槍、彈等物品外，並無任何足以證明被告甲○○
    曾與不詳買主接觸並交付海洛因磚確切事證或跟監紀錄等補強證據存在，則被告
    甲○○之前開自白亦顯然無法證明與事實相符。
５、被告甲○○曾自白前後付款與被告丁○○五次，每次三十萬元，合計一百五十萬
    元等語（偵查卷第一三頁、第六九頁反面），惟此業為被告丁○○、丙○○堅決
    否認，被告甲○○事後亦否認上情，而本案在偵審中經調取被告甲○○、丁○○
    、丙○○三人在各銀行開設之帳戶資料，均無相符或可疑之款項支出、存入、及
    匯款資料，被告甲○○此部分之自白亦顯然無法證明與事實相符。
６、綜上所述，被告甲○○在法務部調查局及檢察官初次訊問時所為之上開自白，雖
    非出於強暴、脅迫、利誘、詐欺或其他不正方法而具有任意性，惟既查無任何補
    強證據足以證明確與事實相符，自不得資為不利於被告甲○○之論據，此外又查
    無其他任何確切證據足以證明被告甲○○有上開起訴書記載之販賣海洛因犯行，
    此部分自屬不能證明被告犯罪，然因與前開判決有罪之犯罪事實有連續犯之裁判
    上一罪之關係，爰不另為無罪之諭知。
(二)、檢察官於原審到庭論告暨上訴意旨另以被告甲○○上開行為另觸犯毒品危害防制
    條例第四條第一項運輸第一級毒品、槍砲彈藥刀械管制條例第七條第一項之未經
    許可運輸手槍、同條例第十二條第一項未經許可運輸子彈及懲治走私條例第二條
    第一項之私運管制物品進口等罪嫌。惟查：
１、被告甲○○僅係於法務部調查局偵訊時有供述伊於八十九年十一月初到大陸珠海
    ，與「坤董」碰面，「坤董」表示九十年十二月初會有一大批海洛因進到臺灣，
    指示伊到時候要接貨並代為藏放處理等語而已，至於如何運輸、交貨則全由「坤
    董」決定，有關本案之海洛因及槍彈係由「坤董」走私、運輸至臺灣，被告甲○○並未分擔走私、運輸之行為，至於取貨（海洛因及槍彈）後之持有係短途運送
    ，應無運輸之意圖，尚難認被告甲○○與「坤董」之間有何運輸毒品、槍彈及有
    何私運管制物品進口之犯意聯絡及行為分擔。
２、又被告甲○○係收受上開扣案物品放置於臺北市○○路處之房間後，始知悉係海
    洛因及手槍、子彈等物品而予以持有及寄藏，已詳如前述，又扣案裝載扣案物品
    之紙箱（即扣押清單編號七三、七四至七八之紙箱六只）經本院前審勘驗結果：
    編號七三是甲仙農會紙箱，並無任何註記；編號七四是聲寶牌除濕機紙箱，並無
    任何註記；編號七五是台南縣東原名產水果紙箱；編號七六是佳冬名產胡瓜紙箱
    ；編號七七是劍湖山甜橙水果紙箱，無任何註記；編號七八是貼滿進海產膠帶紙
    箱，上無任何收件人記載，有勘驗筆錄可按（本院上重訴卷第三二○頁），可見
    該等物品均係進入臺灣地區後經另行包裝。
３、此外，查無任何證據證明被告甲○○就「坤董」將扣案毒品及槍械以走私方式運
    輸進入臺灣地區部分之犯行有何共同之犯意聯絡或行為分擔，本件顯然無法證明
    被告甲○○有何運輸毒品、槍械及違反懲治走私條例等犯行，惟檢察官認被告甲○○此部分行為與前開論罪科刑之部分有牽連犯之裁判上一罪之關係，亦不另就
    此部分為無罪之諭知。
貳、無罪部分即被告丁○○、丙○○部分：
一、公訴意旨略以：被告甲○○於八十九年十二月十七日上午六時許，取得上開毒品
    、槍械及彈藥後，隨即運送至臺北市○○路○段七五巷二七二號二樓事先租妥之
    房屋內藏放，交由與其具有概括犯意聯絡之被告丁○○、丙○○二人，居住於該
    處負責看守保管上開第一級毒品海洛因，並與被告丁○○、丙○○二人，基於共
    同之犯意聯絡，未經許可，共同持有上開槍械、子彈。被告甲○○復於九十年一
    月間，指示被告丁○○、丙○○出面承租位於臺北縣汐止市○○街七六號一樓（
    含地下室及二樓）之處所，再將上開第一級毒品海洛因、槍械及彈藥搬移至該處
    藏置，並由被告丁○○、丙○○繼續看守保管，每月房租三萬二千元及押金六萬
    四千元，均由被告甲○○出資，交由被告丁○○、丙○○繳納。嗣被告甲○○自
    八十九年十二月底某日起至二月二十四日止，聽從「坤董」之指示，連續多次販
    賣海洛因販賣予不詳姓名之人。另被告丁○○、丙○○因前述保管第一級毒品海
    洛因、槍械及子彈，則由被告甲○○分五次給付，每次三十萬元，共獲得一百五
    十萬元之酬勞。餘未販售之第一級毒品海洛因、槍械及子彈，則仍藏置於臺北縣
    汐止市○○街七六號一樓，嗣遭查獲等情，因認被告丁○○、丙○○亦均共同涉
    有毒品危害防制條例第四條第一項販賣第一級毒品、槍砲彈藥刀械管制條例第七
    條第四項未經許可持有手槍、第十二條第四項未經許可持有子彈等罪嫌。
二、按犯罪事實應依證據認定之，無證據不得推定其犯罪事實；又不能證明被告犯罪
    者，應諭知無罪之判決；刑事訴訟法第一百五十四條、第三百零一條第一項分別
    定有明文。又犯罪事實之認定，應憑真實之證據，倘證據是否真實尚欠明確，自
    難以擬制推測之方法，為其判斷之基礎；而認定犯罪事實之證據係指足以認定被
    告確有犯罪行為之積極證據而言，該項證據自須適合於被告犯罪事實之認定，始
    得採為斷罪資料，最高法院著有五十三年臺上字第六五六號、二十九年上字第三
    一○五號判例可參。且刑事訴訟上證明之資料，無論其為直接或間接證據，均須
    達於通常一般之人均不致有所懷疑，而得確信其為真實之程度，始得據為有罪之
    認定，若其關於被告是否犯罪之證明未能達此程度，而有合理懷疑之存在，致使
    無從形成有罪之確信，根據「罪證有疑，利於被告」之證據法則，即不得遽為不
    利被告之認定，亦有最高法院七十六年臺上字第四九八六號判例可稽。其以情況
    證據（即間接證據）斷罪時，尤須基於該證據在直接關係上所可證明之他項情況
    事實，本乎推理作用足以確證被告有罪，方為合法，不得徒憑主觀上之推想，將
    一般經驗上有利被告之其他合理情況逕予排除，此觀諸最高法院三十二年上字第
    六七號判例自明。
三、公訴意旨認被告丁○○、丙○○二人涉有前開罪嫌，無非係以共同被告甲○○於
    法務部調查局及檢察官初次訊問時之供述為其主要之論據。訊據被告丁○○、丙○○均堅決否認有負責看管毒品及槍械等犯行，辯稱略以：「彼等於八十九年六
    月間返國後，向被告甲○○借用前開臺北市○○區○○路三段之房屋時，被告甲○○仍保留一間閣樓放置物品，嗣於八十九年十一月間辦理續租後，因被告丙○○之母親即將返國，不敷居住，乃另行承租臺北縣汐止市○○街七六號一樓之房
    屋，並因被告甲○○要求而提供一樓之房間供其存放物品，然並未向其收取任何
    費用或酬勞，房租亦自行負擔，而康寧路三段房屋之閣樓，則供被告甲○○繼續
    使用，並未退租，然被告甲○○本身均持有該房屋及藏放毒品房間之鑰匙，彼等
    對於被告甲○○藏放毒品槍彈及販賣毒品等情，均不知情，亦未參與，亦未收取
    任何代價或酬勞」等語。此外：
(一)、被告丁○○於本院更審辯稱：「伊先前在阿根廷定居時曾有多項投資獲利，資力
    尚佳，且因斯時常需返臺採購商品，多年來均存放一筆現金在伊二姐乙○○處，
    八十九年間因阿根廷社會動亂才決定返臺定居，入關時並申報攜帶日幣五千五百
    萬元，準備在臺投資經商，其後聽從友人建議與乙○○合資經營火鍋店，每日營
    業額均在二萬元以上；之所以承租內湖房屋後，又承租汐止瓏山林房屋，係因被
    告丙○○之母打算返臺居住，原本打算將內湖房屋退租，因火鍋店生意忙碌而暫
    時無暇處理，嗣因欠被告甲○○人情，且該處有四個房間足敷使用，才答應出借
    汐止房屋的一間房間給甲○○使用，而伊雖將屋內閣樓房間出借被告甲○○使用
    ，但為避免擾人隱私，從未入內探看，當然不知被告甲○○竟然藏放大批毒品；
    案發當時之銀行帳戶餘額不多，係因開店之初購置大量生財器具，並非毫無資力
    ，此可從伊與被告丙○○當時還訂購一部五十餘萬之汽車代步乙節知悉」等語。
(二)、被告丙○○則於本院更審辯稱：「伊幼年即移民至阿根廷，因與被告丁○○有結
    婚打算且決定回臺定居，得知被告丁○○之友人即被告甲○○借了一間房屋供彼
    等暫居，不疑有他而搬入居住。八十九年十一月前後，被告甲○○告知被告丁○○內湖康寧路房屋租期將屆滿，此際因彼二人業在該屋住了五個月左右的時間，
    本即有繼續居住的意思，因此才會由彼等自行與仲介公司接洽繼續承租之事，同
    年十二月底，伊與單獨居住在阿根廷之母親陳王芳英聯繫，陳王芳英表示也想回
    臺灣來，但內湖康寧路的房屋只有一個房間不敷居住，因此才有再另覓房屋的想
    法，因此委由全國房屋仲介公司代為找尋適當之房屋，全國仲介公司先後推薦三
    處房屋，經比較二人決定承租汐止忠三街房屋；彼二人固於八十九年底承租上開
    二間房屋及內湖江南街火鍋店址，計三處房屋，惟其中江南街房屋為經營火鍋店
    之用，屬於必要費用，理應與其他二處房屋承租之事實加以區分，不應將火鍋店
    的押、租金一併列入為判斷二人支付能力；且依歷來偵審卷內資料觀之，全然未
    曾發現伊與同案被告甲○○有何接觸，而檢調單位在調查時，即一再以「丁○○
    等二人」或「二陳」之方式提問，將被告丁○○與丙○○二人視為一體，以致產
    生二人行為一致之誤解」等語。
四、經查：
(一)、按刑事訴訟法第一百五十六條第二項規定：被告之自白不得作為有罪判決之唯一
    證據，仍應調查其他必要之證據，以察其是否與事實相符（本項條文業經修正為
    「被告或共犯之自白不得作為有罪判決之唯一證據，仍應調查其他必要之證據，
    以察其是否與事實相符」，並定於九十二年九月一日正式施行）。其立法意旨乃
    在防範被告自白之虛擬致與真實不符，故對自白在證據上之價值加以限制，明定
    須藉補強證據以擔保其真實性。又利用共同被告之共犯或非共同被告之共犯之自
    白或其他不利於己之陳述，為認定被告犯罪之證據，不特與利用被告自己之自白
    作為其犯罪之證明同有自白虛偽性之危險，亦不免有嫁禍於被告而為虛偽供述之
    危險，自亦不得以其自白或不利於己之陳述作為被告有罪判決之唯一證據，仍應
    調查其他補強證據，以察其是否與事實相符，並非絕對可由法院自由判斷該共犯
    之自白之證明力。查被告甲○○在調查站及檢察官初次訊問時，固曾供稱由其出
    資與被告丁○○出面租用房屋，並告知被告丁○○屋內藏有違禁品，及分五次給
    付被告丁○○共一百五十萬元等語，而原審法院調取被告甲○○於案發當初即九
    十年二月二十四日在調查局訊問時之錄影帶勘驗結果（原審卷(一)第二六三、三三
    一頁），固可認為被告甲○○於法務部調查局偵訊時所為之自白尚非出於強暴、
    脅迫、利誘、詐欺或其他不正方法，而具有任意性，惟被告甲○○上開供述從未
    曾提及被告丙○○知情，即無從憑被告甲○○之前開陳述認定被告丙○○有共同
    犯行，且公訴人亦未提出任何關於被告丙○○共犯之證據；至關於不利於被告丁○○部分之供述，仍應調查有無補強證據查明是否確與事實相符而具有證明能力
    ，自不得僅憑該被告甲○○之供述作為不利於被告丁○○、丙○○之犯罪證據。
(二)、查被告甲○○雖於案發初始曾供稱：「被告丁○○知情而提供助力，伊每月給付
    三十萬元給被告丁○○」云云，然被告甲○○於九十年三月五日之自白狀內即表
    明：「被告丁○○並不知情，及關於被告丁○○每月收三十萬，一共收一百五十
    萬元部分，係因當時懷疑遭被告丁○○檢舉，在氣憤下才想把他拖下水，不該捏
    造等情」等語（偵查卷第一一九頁反面、第一二○頁反面）；嗣於偵審中亦迭次
    供稱：「被告丁○○、丙○○並不知道屋內放有毒品槍枝，未曾給付被告丁○○
    報酬，及其係利用白天獨自將扣案之毒品、槍枝由內湖康寧路搬至汐止忠三街藏
    放，當初係因懷疑遭被告丁○○檢舉才為不利於被告丁○○之供述」等語（偵查
    卷第一二五頁、第一四五頁、原審卷(一)第一五、二八二、二八三頁、本院上重訴
    卷第七六頁），前後之供述歧異，自難單憑其片面與前後矛盾供述即為不利其他
    被告認定之依據。另本案在偵審中經調取被告甲○○、丁○○、丙○○三人在各
    銀行開設之帳戶資料，均無相符或可疑之款項支出、存入、及匯款資料，有第一
    商業銀行西內湖分行、中國信託銀行、第一商業銀行、華僑商業銀行儲蓄部、及
    花旗商業銀行臺北分行之各帳戶明細表可按（偵查卷第一七○至一八五頁、原審
    卷(二)第三頁、七七、八四、九四、一○六頁、本院上重訴卷第一六五頁）。至被
    告丁○○、丙○○共同使用之第一銀行乙存帳戶雖於九十年二月二日曾存入一筆
    三十萬元金額，恰與被告甲○○所稱按月給付三十萬元予被告丁○○之說法相符
    ，然上開帳戶自八十九年七月二十六日開始交易使用，迄案發前之存款、匯入金
    額計有二十萬元、十五萬元、二十五萬元、十二萬元、五十萬元、二萬元、六萬
    九千元、十萬元、三十萬元不等金額，有存款明細分類帳在卷可查（偵查卷第一
    七四至一八三頁），除最末一筆恰為三十萬元外，其餘存入金額各有不同，殊無
    僅憑其中金額之巧合即推斷被告丁○○、丙○○有按月自被告甲○○處收取三十
    萬元好處之事實。
(三)、最高法院發回更審意旨雖以：「被告丁○○、丙○○收入不豐，經濟非裕，竟於
    同一時間負擔三處房租，每月房租近十一萬元，押租金約二十六萬元，顯與常情
    有違」、「丙○○母親是否回國居住」等情。然查：
１、被告丁○○、丙○○係於八十九年十一月二十日，由被告丙○○名義向陳婉瑜租
    用臺北市○○區○○街九六巷一號一樓房屋，經營常旺臭臭火鍋店，有租賃契約
    書可考（原審卷(一)第八七頁），並經證人莊珠好、黃明珠、乙○○、石錫輝證述
    在卷（原審卷(一)第一五六頁、第二一六頁、第三一○頁、本院上重訴卷第二○四
    頁），而被告丁○○、丙○○經營該火鍋店之資金則係由被告丁○○與其姊乙○○各出資五十萬元，其中被告丁○○原先即在乙○○處存放八十萬元等情，亦經
    證人乙○○證述綦詳，並有乙○○所提世華商業銀行忠孝分行及第一商業銀行大
    安分行存摺所載之款項提領紀錄可憑（原審卷(一)第一○四至一一一頁）。又被告
    丁○○、丙○○於案發前經營火鍋店，生意不惡，平均每日營業額超過二萬元，
    業經證人即當時店內記帳之鄭昌熾到庭證述明確（本院更一卷第一一九、一二○
    頁），並有被告丁○○提出之單日營業單據（點菜金額明細）存卷可查，足見被
    告丁○○、丙○○辯稱彼等於案發當時確有相當資力之說法，並非無據。
２、被告丙○○、丁○○二人承租前開內湖康寧路及汐止忠三街二處房屋，其中被告
    甲○○以其妻蔡詠羚名義承租之內湖康寧路房屋租期屆滿後，係由被告丁○○續
    租，並於八十九年十二月五日與住商房屋公司人員曹保君簽訂租賃契約，當場並
    由被告丁○○以現金支付第一個月租金二萬二千七百元，其後之租金則由被告丁○○、丙○○二人按月匯入房東帳戶，僅被告甲○○繳納之押租金由被告丁○○
    承接等情，業據證人曹保君證述綦詳（原審卷(一)第一五二、一五三頁），並有曹
    保君出具交予被告丁○○之租金收據影本可按（偵查卷第五六頁）；而汐止忠三
    街房屋則於八十九年十二月三十日，由被告丙○○經全國房屋中介公司饒麗津介
    紹三處房屋比較租金後，與房東游清全簽訂租賃契約，當場由被告丁○○、丙○○二人以現金支付押金六萬四千元及第一個月租金三萬二千元，其後之租金則由
    被告丁○○、丙○○二人按月匯入房東帳戶等情，亦經證人游清全、饒麗津證述
    明確（原審卷(一)第二二一頁、本院更一卷第一一八、一一九頁），並有房屋租賃
    契約書、被告丁○○、丙○○支付租金之匯款通知單、存款存根聯，及記載屋主
    游清全、蔡政鴻帳戶資料之字條等影本在卷可查（偵查卷第二九至三四頁），核
    與被告丁○○、丙○○辯解之情形相符，當可肯認上開二處租屋租金之支付，均
    係被告丁○○、丙○○二人己力所為，要非被告甲○○所交付；況卷內業無證據
    證明被告甲○○曾交付租金予被告丁○○、丙○○之事實，自不得以主觀臆測遽
    入人罪。又倘若內湖康寧路房屋一開始係被告甲○○所承租，租金亦為被告甲○○自行付與房東，如被告丁○○、丙○○承租後租金果為被告甲○○所給，則何
    須大費周章的拿給被告丁○○，何不延用原來被告甲○○給付房租之方式逕為給
    付即可，足見上開二處房屋租金確為被告丁○○、丙○○自行給付無訛。是以被
    告甲○○原先自白供稱該兩處房屋租金均係由其支付，以及汐止忠三街房屋係其
    指示被告丁○○承租等情，亦無法證明完全與事實相符，自難憑信。
３、至於最高法院發回要旨置疑之被告丙○○之母是否回台居住，經查被告丙○○之
    母陳王芳英，確實入境居住並於案發後多次至看守所接見被告丙○○，且被告丁○○、丙○○並結婚登記為夫妻，此有陳王芳英
    臺北看守所接見紀錄表、丁○○與丙○○
    、第一二０頁），則被告丙○○稱其母陳王芳英回國居住等情，並非不可採。
(四)、扣案海洛因磚外包裝袋上，經採得潛伏指紋一枚比對後，與被告甲○○之左拇指
    指紋相同，並非被告丁○○、丙○○之指紋，有法務部調查局九十年三月七日（
    九○）陸（二）字第九○一三三一一二號鑑定通知書附卷足稽（偵查卷第二一六
    頁）；另扣案裝運毒品、槍械之紙箱六只，經勘驗結果，並未發現任何足以證明
    與被告丁○○、丙○○有何關聯之處；其中貼有「進海產」名稱膠帶之紙箱乙只
    ，經本院前審囑託臺灣高雄地方法院訊問證人即進海產負責人莊進福，據其證稱
    其未曾賣貨與常旺臭臭火鍋店及被告丁○○、丙○○，其出貨方式係經由萬田貨
    運行運至臺北市中央市場，且係用保麗龍包裝方式寄賣貨物，並非以紙箱包裝出
    貨，其係批發至市場，沒有零售，亦未曾出貨至臺北市濱江市場及環南市場等語
    （本院上重訴卷第二四七至二四九頁），而被告丁○○、丙○○經營之火鍋店均
    係在濱江市場或環南市場採購貨品，亦經被告丁○○及證人石錫輝供明（本院上
    重訴卷第二○六頁），該只紙箱亦無法證明與被告丁○○、丙○○有所關聯；故
    本件亦無法證明被告丁○○、丙○○二人曾接觸或搬運扣案物品。
(五)、至原審法院勘驗法務部調查局人員至汐止忠三街搜索錄影帶所見之扣案物品藏放
    情形（原審卷(一)第三三一至三三四頁），勘驗所見情形略以：
１、畫面一開始顯示在一個房間裡面沒有床也沒有桌子，只有沿牆四週有些雜物、紙
    箱，櫥櫃也是空的，顯示調查員遍尋該房間四處，包括天花板內無所獲。接下來
    到隔壁和室房間，進和室時房間並沒有上鎖，房間內也沒有其他的東西除牆邊擺
    了幾個紙箱，其中有兩個大紙箱，疊在一塊，上面沒放任何東西，調查員將箱蓋
    掀開，箱子沒有上鎖，沒有任何密封，一掀就開，一打開就看到十幾塊雙獅牌海
    洛因塊擺在一起，一打開也沒有任何掩飾，調查員隨即押丁○○進來，丁○○沒
    有表示任何意見，只說這個房間不是我們在用的，是一個姓段的朋友的，我不知
    道他住那邊，我是從國外回來。
２、丙○○：這個房間我沒有開過，我沒有騙你們。調：差不多有五十塊，這箱就有
    三十了。打開紙箱旁邊的床頭櫃抽屜一打開就看見槍，抽屜沒有上鎖，畫面上出
    現二把槍，一把用東西包著，露出一半，另一把並無任何掩飾。調：除了這邊，
    沒有住其他地方嗎？丙○○：為什麼要住兩個地方。
３、另外兩箱海洛因有用膠帶封著，裡面整齊擺著幾十塊雙獅牌海洛因。
    上開搜索查獲情形，亦與被告丁○○、丙○○二人對於被告甲○○藏放毒品、槍
    械犯行是否知情、有無共同之犯意聯絡、及是否負責看守保管等待證事實，並無
    必然之關聯性，不足資為犯罪證據。
(六)、另被告甲○○係於九十年一月上旬將扣案毒品、槍械自內湖康寧路處搬至汐止中
    山街處藏放，並在案發前五度交付毒品樣品與不詳之買主，已如前述，而法務部
    調查局人員自九十年一月上旬起即對被告三人實施密集跟監及電話監聽，然跟監
    期間被告甲○○與被告丁○○二人均未接觸，僅被告甲○○曾單獨一人前往二處
    ，電話監聽除曾在康寧路處監聽得被告丁○○打電話至阿根廷說要搬家外，其餘
    並無所獲，被告丁○○、丙○○二人自早上十一時到晚間十一時許均在火鍋店工
    作等情，業經證人段忠民證述綦詳，內容略以：「（何時開始跟監？）九十年一
    月上旬」、「（跟監期間段與雙陳是否有接觸？）沒有碰面，只有發現段（指被
    告甲○○）單獨一人進到中山街（忠三街）的住處（看到一次），康寧路也有去
    過，瓏山林也有去過但沒有發現雙陳在場」、「（是否有跟監雙陳？）有實施過
    」、「（雙陳待在火鍋店的時間多久？）一般情形大概從早上十一點到晚上十一
    點營業時間待在火鍋店」、「（有無監聽紀錄？）康寧路的有，在我們的紀錄上
    只有一通，是丁○○打到阿根廷，說要搬家了」、「（只有這一通？）是」、「
    （監聽多久？）一個月，聲請的是一個月」、「（三個人都有跟監？）是」（原
    審卷(一)第二一一、二一二頁，原審卷(二)第四八頁），由被告丁○○、丙○○上開
    期間內之正常生活作息情形以觀，亦無法證明被告丁○○、丙○○知情或曾參與
    被告甲○○之前開犯行。
(七)、被告甲○○在調查局及檢察官初訊時雖有不利於被告丁○○之供述，然完全未提
    及被告丙○○是否知情，實不足資為不利於被告丙○○之論據。而關於被告丁○○部分，被告甲○○在調查局中供稱「．．．便告訴丁○○我在房子裡有藏著一
    些違禁品，會給他好處」等語（偵查卷第一三頁），於偵查中則供稱：「我都趁
    丁○○不在時，把毒品、槍枝放至房間。丁○○不知我有放毒品、槍械，但我之
    前有向丁○○說我有在房子放置一些違禁物，會給他好處」等語（偵查卷第七○
    頁），則被告丁○○是否明知被告甲○○藏放之物品即為海洛因及槍枝、子彈等
    物品，亦非全然無疑。況被告甲○○於本院更審調查時復稱：「我送這些東西，
    丁○○並沒有配合我，是我一個人的事情」（本院九十二年七月三日訊問筆錄參
    照），殊難以被告甲○○前後不一之供述即予論斷被告丁○○、丙○○之犯行。
(八)、綜上所陳，被告甲○○於法務部調查局及檢察官初訊時所為不利於被告丁○○、
    丙○○二人之供述，既查無任何補強證據足以證明確與事實相符，已不足資為犯
    罪證據，此外又查無其他任何證據足以證明被告丁○○、丙○○有知情並共同參
    與犯罪、或幫助被告甲○○犯罪之犯行，全案顯有合理懷疑存在，自屬不能證明
    被告二人犯罪。原判決未就全案事證及共同被告甲○○之供述之證據價值如何詳
    為審酌判斷，遽行對被告丁○○、丙○○二人以幫助販賣第一級毒品及幫助持有
    手槍罪責論科，自非允洽，被告二人提起上訴，否認犯罪，為有理由，應由本院
    將原判決關於被告丁○○、丙○○部分撤銷，另為被告二人無罪之諭知，以臻適
    法。
據上論斷，應依刑事訴訟法第三百六十九條第一項前段、第三百六十四條、第二百九
十九條第一項前段、第三百條、第三百零一條第一項，毒品危害防制條例第四條第一
項、第十八條第一項前段、第十九條第一項，槍砲彈藥刀械管制條例第七條第四項、
第十二條第四項，刑法第十一條、第二十八條、第五十六條、第五十五條、第五十一
條第五款、第四十二條第三項、第三十七條第二項、第三十八條第一項第一款、第二
款、第三項，判決如主文。
本案經檢察官王安明到庭執行職務。
中      華      民      國    九十二    年      七      月     三十     日
                              臺灣高等法院刑事第七庭
                                  審判長法  官 施  俊  堯
                                        法  官 徐  昌  錦
                                        法  官 林  瑞  斌
右正本證明與原本無異。
如不服本判決，應於收受送達後十日內向本院提出上訴書狀，其未敘述上訴之理由者
並得於提起上訴後十日內向本院補提理由書（均須按他造當事人之人數附繕本）。
                                        書記官 陳  彥  蕖
中      華      民      國    九十二    年      七      月     三十     日
附表一（臺北縣汐止市○○街七六號一樓）
┌──┬───────┬────┬────────────────────┐
│編號│名          稱│數    量│備                                      │
├──┼───────┼────┼────────────────────┤
│一  │第一級毒品    │二三五塊│合計淨重８１４９６．３９公克            │
│    │海洛因        │及部分碎│                                        │
│    │              │裂      │                                        │
├──┼───────┼────┼────────────────────┤
│二  │散裝海洛因包裝│一袋    │                                        │
│    │袋            │        │                                        │
├──┼───────┼────┼────────────────────┤
│三  │分裝海洛因用包│三袋    │                                        │
│    │裝袋          │        │                                        │
├──┼───────┼────┼────────────────────┤
│四  │貝瑞塔（Ｂｅｒ│一支    │槍枝管制編號0000000000，貝瑞塔│
│    │ｅｔｔａ）９０│        │美國廠製ＭＯＤ．９２ＦＳ  ＣＥＮＴＵＲＩ│
│    │手槍          │        │ＯＮ口徑９ｍｍ制式半自動手槍            │
├──┼───────┼────┼────────────────────┤
│五  │ＩＭＩ手槍    │一支    │槍枝管制編號0000000000，以色列│
│    │              │        │ＩＭＩ廠製口徑９ｍｍ制式半自動手槍，槍身│
│    │              │        │上有「ＳＡＭＳＯＮ  Ｆ」標記及「ＭＡＤＥ│
│    │              │        │ＩＮ  ＩＳＲＥＡＬ  Ｈ３」等字樣        │
├──┼───────┼────┼────────────────────┤
│六  │九釐米子彈    │五十顆  │鑑驗時試射十二顆，尚餘三十八顆          │
│    │及彈匣四個    │        │                                        │
├──┼───────┼────┼────────────────────┤
│七  │裝運毒品用大手│一只    │                                        │
│    │提袋          │        │                                        │
├──┼───────┼────┼────────────────────┤
│八  │毒品封箱膠帶  │六只    │                                        │
├──┼───────┼────┼────────────────────┤
│九  │放置毒品紙箱  │五只    │                                        │
└──┴───────┴────┴────────────────────┘
附表二（臺北市○○路○段七五巷二七二號二樓）
┌──┬───────┬────┬────────────────────┐
│編號│名          稱│數    量│備                                    考│
├──┼───────┼────┼────────────────────┤
│一  │乾燥劑        │一批    │                                        │
├──┼───────┼────┼────────────────────┤
│二  │手套          │二副    │                                        │
├──┼───────┼────┼────────────────────┤
│三  │外科手套      │二袋    │                                        │
├──┼───────┼────┼────────────────────┤
│四  │分裝毒品用夾鏈│一袋    │                                        │
│    │袋            │        │                                        │
├──┼───────┼────┼────────────────────┤
│五  │毒品封箱膠帶  │一組    │                                        │
├──┼───────┼────┼────────────────────┤
│六  │磅秤          │一具    │                                        │
├──┼───────┼────┼────────────────────┤
│七  │裝運毒品用旅行│一只    │                                        │
│    │袋            │        │                                        │
├──┼───────┼────┼────────────────────┤
│八  │放置毒品用紙箱│一只    │                                        │
└──┴───────┴────┴────────────────────┘
附錄本判決論罪科刑法條：
毒品危害防制條例第四條第一項
製造、運輸、販賣第一級毒品者，處死刑或無期徒刑；處無期徒刑者，得併科新台幣
一千萬元以下罰金。
槍砲彈藥刀械管制條例第七條第四項
未經許可，製造、販賣或運輸火砲、肩射武器、機關槍、衝鋒槍、卡柄槍、自動步槍
、普通步槍、馬槍、手槍或各類砲彈、炸彈、爆裂物者，處死刑、無期徒刑或七年以
上有期徒刑；處徒刑者，併科新台幣三千萬元以下罰金。
未經許可，轉讓、出租或出借前項所列槍砲、彈藥者，處無期徒刑或五年以上有期徒
刑，併科新台幣一千萬元以下罰金。
意圖供自己或他人犯罪之用，而犯前二項之罪者，處死刑或無期徒刑；處徒刑者，併
科新台幣五千萬元以下罰金。
未經許可，持有、寄藏或意圖販賣而陳列第一項所列槍砲、彈藥者，處五年以上有期
徒刑，併科新台幣一千萬元以下罰金。
第一項至第三項之未遂犯罰之。
槍砲彈藥刀械管制條例第十二條第四項
未經許可，製造、販賣或運輸子彈者，處一年以上七年以下有期徒刑，併科新台幣五
百萬元以下罰金。
未經許可，轉讓、出租或出借子彈者，處六月以上五年以下有期徒刑，併科新台幣三
百萬元以下罰金。
意圖供自己或他人犯罪之用，而犯前二項之罪者，處三年以上十年以下有期徒刑，併
科新台幣七百萬元以下罰金。
未經許可，持有、寄藏或意圖販賣而陳列子彈者，處五年以下有期徒刑，併科新台幣
三百萬元以下罰金。
第一項至第三項之未遂犯罰之。


司法院資訊處製作；財團法人民間司法改革基金會備份。
